臺灣高雄地方法院刑事判決　　　　　　　 96年度訴字第942號
公　訴　人　臺灣高雄地方法院檢察署檢察官
被　　　告　甲○○原名吳東亮.
上列被告因偽造文書案件，經檢察官提起公訴（96年度訴字第94
2號），本院依簡式審判程序判決如下：
    主  文
甲○○行使偽造私文書，足以生損害於公眾及他人，處有期徒刑
肆月，如易科罰金，以銀元參佰元即新臺幣玖佰元折算壹日，偽
造如附表編號三、五、六之署押均沒收。
    事  實
一、甲○○於民國（下同）89年間因任職於代書事務所而取得丁○○、丙○○委託其代辦銀行貸款所交付之身分證影本，及
    授權甲○○代刻之印章各1 枚；詎甲○○未經丁○○、丙○○之同意，於91年4 月間將其2 人列為弘揚資訊股份有限公
    司（址設高雄市新興區○○○路116 號12樓，下稱弘揚公司
    ）之股東兼董事，並基於偽造文書及行使偽造文書之接續犯
    意，於91年7 月間某日，在附表所示之私文書上偽造丁○○
    、丙○○之簽名署押或盜蓋其2 人之印章，而偽造如附表所
    示之私文書；進而於91年7 月22日持之向高雄市政府建設局
    申請公司變更登記而加以行使，使承辦公務員將丁○○、丙○○擔任弘揚公司董事之不實事項登載於職務上掌管之弘揚
    公司變更登記事項表，致生損害於公司登記主管機關對於公
    司登記管理之正確性及丁○○、丙○○。
二、案經法務部行政執行署高雄行政執行處函請臺灣高雄地方法
    院檢察署檢察官偵查起訴。
    理  由
一、上開事實，業據被告於偵查及審理時均坦認不諱（見他字卷
    第72頁、本院卷第17頁），核與證人即被害人丁○○於警詢
    及偵查中述情節大致相符（見他字卷第33、71至72頁），並
    有本院94年度訴字第1815號民事判決、弘揚公司變更登記表
    、91年6 月10日開會通知單、91年7 月10日股東臨時會議事
    錄、董事會議出席簽到紀錄簿、董事會議事錄、董事監察人
    名單、股東名冊各1 份、董事願任同意書2 份可證（見他字
    卷第4 至15、20至21頁），足認被告自白與事實相符，從而
    本件事證明確，被告犯行洵堪認定，應予依法論科。
二、新舊法比較適用
    被告行為後，刑法及刑法施行法、罰金罰鍰提高標準條例均
    經修正，均自95年7月1日生效施行，有關本件情形：
  (一)刑法第55條牽連犯之規定業經刪除，經刪除後，數行為將論
    以數罪，併合處罰，並非較有利於被告，是依修正後刑法第
    2 條第1 項規定，比較新舊法結果，仍應適用被告行為時之
    法律即舊法論以牽連犯。
  (二)刑法第214 條法定刑中關於罰金之規定，依刑法施行法第1
    條之1 ：「中華民國94年1 月7 日刑法修正施行後，刑法分
    則編所定罰金之貨幣單位為新台幣」、「94年1 月7 日刑法
    修正時，刑法分則編未修正之條文定有罰金者，自94年1 月
    7 日刑法修正施行後，就其所定數額提高為30倍。但72年6
    月26日至年1 月7 日新增或修正之條文，就其所定數額提高
    為3 倍。」亦即由原以銀元計算，並依罰金罰鍰提高標準條
    例第1 條前段提高10倍之規定，修正為依新台幣計算並提高
    為30倍，是關於法定刑最高罰金部分，修正前後規定尚無不
    同。又修正前刑法第33條第5 款原規定：「罰金：1 元以上
    」，修正後規定：「罰金：新台幣1 千元以上，以百元計算
    之」，業將科處罰金之最低額提高至新台幣1 千元以上，則
    修正前之規定對行為人較為有利。
  (三)刑法第41條第1 項前段關於易科罰金之折算標準，原依罰金
    罰鍰提高標準條例第2 條（已於95年7 月1 日刪除）之規定
    提高100 倍，而為以銀元100 元、200 元、300 元折算1 日
    ，修正為以新台幣1,000 元、2,000 元、3,000 元折算1 日
    ，並於95 年7月1 日施行，修正前之規定較有利於被告。
  (四)綜上，依整體比較之結果，以修正前之刑法對被告較為有利
    ，爰依刑法第2 條第1 項前段規定，適用修正前之刑法及修
    正前之罰金罰鍰提高標準條例第2 條之規定予以處斷。
三、核被告甲○○盜蓋丁○○、丙○○印章（開會通知書末尾及
    股東臨時會議事錄全體股東簽章欄之印文），進而偽造開會
    通知書、股東臨時會議事錄私文書；偽造丁○○、丙○○簽
    名署押、盜蓋丁○○、丙○○印章（董事會議出席簽到紀錄
    表簽到欄、董事願任同意書立同意書人欄之署名及印文），
    進而偽造董事會議出席簽到紀錄表、董事願任同意書私文書
    ；盜蓋丙○○印章（董事會議事錄紀錄欄），進而偽造董事
    會議事錄私文書，其偽造署名、盜用印章為偽造私文書之部
    分行為，均不另論罪。被告為將被害人2 人列為上開公司之
    股東兼董事，而於密接時、地接續為上開偽造如附表所示6
    份私文書之犯行，為接續犯，應論以一刑法第210 條偽造私
    文書罪。被告偽造上開私文書後持以行使，足以生損害於弘
    揚公司及股東，該偽造私文書之行為係一次行使偽造私文書
    之低度行為，不另論罪。被告持上開偽造之私文書向高雄市
    政府建設局申請公司變更登記，使承辦公務員將丁○○、丙○○擔任弘揚公司董事之不實事項登載於職務上掌管之弘揚
    公司變更登記事項表，致生損害於主管機關對於公司資料管
    理之正確性及丁○○、丙○○，另成立刑法第214 條使公務
    員登載不實罪。至被告以一行使偽造私文書之行為，同時侵
    害丁○○、丙○○之法益，為同種想像競合犯，僅論以一罪
    。被告所犯上開行使偽造私文書及使公務員登載不實罪間，
    有方法目的之牽連關係，應依修正前刑法第55條有關牽連犯
    之規定，從重之行使偽造私文書罪處斷。爰審酌被告為方便
    自己經營公司，目的在於便宜行事，即以未出資之人充當名
    義股東或董事，已侵害到其他股東之權益，手段尚屬平和，
    造成之損害非鉅，犯後供承犯行而見悔意等一切情狀，量處
    如主文所示之刑，並依修正前刑法第41條第1 項前段之規定
    ，諭知易科罰金之折算標準，以資儆懲。如附表編號3 、5
    、6 所示之偽造簽名署押，均依刑法第219 條之規定宣告沒
    收。至被告盜用丁○○、丙○○之印章蓋用於附表所示之私
    文書上之印文共9 枚，因其印章為真正，非屬偽造之印文，
    不另為沒收之諭知。
據上論斷，應依刑事訴訟法第273 條之1 第1 項、第299 條第1
項前段、刑法第2 條第1 項前段、第216 條、第210 條、第214
條、第55條前段、第219 條、修正前刑法第55條後段、第41條第
1 項前段，罰金罰鍰提高標準條例第1 條前段，刪除前罰金罰鍰
提高標準條例第2 條，現行法規所定貨幣單位折算新臺幣條例第
2條 ，判決如主文。
本案經檢察官乙○○到庭執行職務。
中    華    民    國    96    年    4     月    13    日
                  刑事第十三庭  法  官  方錦源
以上正本證明與原本無異。
如不服本判決，應於收受送達後10日內向本院提出上訴書狀。
中    華    民    國    96    年    4     月    13    日
　　　　　　　　　　　　　　　　書記官  鄧思辰
附表
┌──┬───────┬───────────────┬───────────────────┐
│編號│私文書記載時間│私文書名稱                    │偽造之署押及盜用之印文                │
├──┼───────┼───────────────┼───────────────────┤
│ 1  │91年6月10日   │弘揚公司開會通知              │盜用丁○○、丙○○之印文各1枚         │
├──┼───────┼───────────────┼───────────────────┤
│ 2  │91年7月10日   │弘揚公司股東臨時會議事錄      │盜用丁○○、丙○○之印文各1枚         │
├──┼───────┼───────────────┼───────────────────┤
│ 3  │91年7 月10日  │弘揚公司董事會議出席簽到紀錄  │偽造丁○○、丙○○簽名及盜用印文各1 枚│
├──┼───────┼───────────────┼───────────────────┤
│ 4  │91年7月10日   │弘揚公司董事會議事錄          │盜用丙○○印文1枚                     │
├──┼───────┼───────────────┼───────────────────┤
│ 5  │91年7月10日   │董事願任同意書                │偽造丁○○簽名及盜用印文各1枚         │
├──┼───────┼───────────────┼───────────────────┤
│ 6  │91年7月10日   │董事願任同意書                │偽造丙○○簽名及盜用印文各1枚         │
└──┴───────┴───────────────┴───────────────────┘
附錄本案論罪法條全文：
刑法第216 條
行使第210條至第215條之文書者，依偽造、變造文書或登載不實
事項或使登載不實事項之規定處斷。
刑法第210 條
偽造、變造私文書，足以生損害於公眾或他人者，處5年以下有
期徒刑。
刑法第214 條
明知為不實之事項，而使公務員登載於職務上所掌之公文書，足
以生損害於公眾或他人者，處3 年以下有期徒刑、拘役或500 元
以下罰金
